臺灣板橋地方法院刑事判決　　　　　　　96年度訴字第2779號
公　訴　人　臺灣板橋地方法院檢察署檢察官
被　　　告　乙○○
選任辯護人　劉興業律師
上列被告因違反槍砲彈藥刀械管制條例案件，經檢察官提起公訴
（96年度偵字第14733 號），本院判決如下：
    主  文
乙○○未經許可，持有可發射子彈具有殺傷力之槍枝，處有期徒
刑年貳月，併科罰金新臺幣拾萬元，罰金如易服勞役以新臺幣
壹仟元折算壹日。扣案如附表編號一、二、四、五所示之物，均
沒收。
    事  實
一、乙○○明知可發射子彈具有殺傷力之槍枝、具有殺傷力之子
    彈，均屬槍砲彈藥刀械管制條例管制之物品，非經許可，不
    得持有，竟基於未經許可持有可發射子彈具有殺傷力之槍枝
    及子彈之犯意，於民國96年6 月7 日，在臺北縣林口鄉某處
    ，因姓名年籍不詳綽號「阿偉」之友人向其借新臺幣5 萬元
    ，該「阿偉」之友人即將如附表所示之改造手槍及子彈（其
    中編號1 至6 所示具有殺傷力），供乙○○抵押，乙○○旋
    將之藏放於臺北縣板橋市○○路32巷42號神壇裡而持有之，
    嗣於96年6 月22日中午12時許，為警持搜索票在臺北縣板橋
    市○○路32巷42號內為警查獲，並扣得如附表所示之改造槍
    枝及子彈。
二、案經臺北縣政府警察局土城分局報請臺灣板橋地方法院檢察
    署檢察官偵查起訴。
    理  由
壹、證據能力部分：
一、按除顯有不可信之情況外，公務員職務上製作之紀錄文書、
    證明文書得為證據，刑事訴訟法第159 條之4 第1 款定有明
    文。查臺北縣政府警察局土城分局搜索扣押筆錄、扣押物品
    目錄表、內政部警政署刑事警察局96年7 月10日刑鑑字第09
    60096418號槍彈鑑定書等紀錄文書、證明文書等書證，性質
    上均為被告以外之人於審判外之書面陳述紀錄，然為公務員
    職務上製作之證明文書、紀錄文書，均無顯不可信之情況，
    依前開刑事訴訟法第159 條之4 第1 款規定，為傳聞證據之
    例外情形，均具有證據能力，合先敘明。
二、第按被告以外之人於審判外之陳述，雖不符前4 條之規定，
    而經當事人於審判程序同意作為證據，法院審酌該言詞陳述
    或書面陳述作成時之情況，認為適當者，亦得為證據。當事
    人或辯護人於法院調查證據時，知有第159 條第1 項不得為
    證據之情形，而未於言詞辯論終結前聲明異議者，視為有前
    項之同意。刑事訴訟法第159 條之5 定有明文。本案被告及
    其辯護人於準備程序中對於檢察官所提書證部分之證據能力
    均表示「沒意見」，且本案言詞辯論終結前，被告及其辯護
    人並未爭執於審判外之書面陳述，無證據能力，揆諸上開規
    定，應認被告已同意上開各該證據方法得作為證據，而本院
    審酌上開各該證據均非非法取得之證據，並無證據力明顯過
    低之情形，復經本院於審判期日就上開證據依法進行調查、
    辯論，依法自有證據能力，合先敘明。
貳、實體部分：
一、上揭事實，業據被告乙○○於警詢、偵查及本院準備程序、
    審理時均坦承不諱，復有扣案如附表編號所示之改造槍枝及
    子彈等扣案可資佐證。而上開改造槍枝及子彈，經送內政部
    警政署刑事警察局鑑定，其結果如附表所載，此有該局96年
    7 月10日刑鑑字第0960096418號槍彈鑑定書1 件在卷可憑。
    足見被告乙○○持有之改造槍枝及子彈，確係具有殺傷力之
    槍枝及子彈無誤。被告乙○○之自白核與事實相符，堪以採
    信。綜上所述，本件事證明確，被告上揭犯行足堪認定，應
    依法論科。
二、論罪科刑之法律適用：
(一)、核被告未經許可，持有前揭具殺傷力之槍、彈，核其所為，
    係犯槍砲彈藥刀械管制條例第8 條第4 項之未經許可持有其
    他可發射子彈具有殺傷力之改造手槍罪及同條例第12條第4
    項之未經許可持有子彈罪。另被告以一行為同時觸犯上開未
    經許可持有其他可發射子彈具有殺傷力之改造手槍罪及未經
    許可持有子彈罪二罪名，為想像競合犯，依刑法第55條規定
    ，應從一重之槍砲彈藥刀械管制條例第8 條第4 項之未經許
    可持有其他可發射子彈具有殺傷力之改造手槍罪處斷。
(二)、次按刑法第62條所謂自首，係指犯人在其犯罪未發覺前，向
    該管公務員承認犯罪，而接受裁判而言。所謂發覺，非以有
    偵查犯罪職權之機關或人員確知其犯罪無誤為必要，而對於
    其發生嫌疑時，即得謂已發覺（最高法院94年度台上字第43
    1 號判決意旨參照）。如案已發覺，則被告縱有陳述自己犯
    罪之事實，亦祗可謂為自白，不能認為自首（最高法院86年
    度台上字第6617號判決意旨參照）。第按對於未發覺之罪自
    首而受裁判者，係指於有偵查犯罪職權之公務員知悉犯罪事
    實與犯罪之人之前，向該管公務員申告其犯罪事實，而受法
    律上之裁判而言。查被告之辯護人雖為被告辯稱：員警所持
    搜索票上所載受搜索人係王宗仁，並非被告，惟被告於警員
    查問時即主動交出槍枝及子彈，應符合自首等語，然查，證
    人即警員甲○○到庭結證稱：「（問：接獲線報是指明該處
    有槍械或是某人持有槍械？）我們接獲線報說這個地方有類
    似幫會，裡面有槍械，大致情形是這樣。（問：線民有無明
    確說有可能持有槍枝之對象？）我忘了，但是說裡面有槍，
    我進去時外面沒有明顯招牌，我按門鈴，是被告開門，我們
    就進入，當時只有被告一人在場，我們有出示證件，及搜索
    票，因為那是神壇，我就請他自己把槍械拿出來，他本來不
    要，但我忘記他怎麼說，但我說神明很顯靈，神明也在看，
    你最好自己把槍拿出來，我們有請他跟我們到房間裡，他的
    槍是放在上有衣服蓋著，他有指給我們看說在這裡，他有
    把衣服掀開要取槍，但槍有危險性我們不可能讓他自己拿，
    所以是我們自己去把槍取出來。被告一開始並沒有主動跟我
    們說槍械在哪裡，如果我們自己搜索也是可以查出來，當天
    槍枝確實放置位置是被告告訴我們的。」等語，是員警已發
    覺被告犯罪，縱被告於員警實施搜索時主動拿出槍枝及子彈
    ，亦僅得認係自白而非自首。辯護人為被告辯護稱：被告係
    自動將槍枝及子彈交予員警，因認被告符合自首要件云云，
    尚有誤會，附此敘明。
(三)、爰審酌被告無視法律之禁止，於此社會治安日益惡化之際，
    猶持有上開具殺傷力之改造槍枝及子彈，危害社會治安甚鉅
    ，並兼衡其素行情形，有台灣高等法院被告全國前案紀錄表
    存卷可稽，及其犯罪之動機、目的、手段、智識程度（高職
    肄業）、犯罪後坦承犯行態度良好等一切情狀，量處如主文
    所示之刑，並就罰金部分諭知易服勞役之折算標準，以示懲
    儆。
(四)、又被告之選任辯護人認被告乙○○部分應適用刑法第59條之
    規定酌減其刑部分，按刑法第59條之酌量減輕其刑，必須犯
    罪另有其特殊之原因與環境等等，在客觀上足以引起一般同
    情，認為即予宣告法定最低刑期，猶嫌過重者，始有其適用
    ；至於犯罪之動機、犯罪之手段或犯罪後之態度等情狀，僅
    可為法定刑內從輕科刑之標準，不得據為酌量減輕之理由（
    最高法院69年度台上字第328 號、第3071號、70年度台上字
    第2511號、77年度台上字第4382號、80年度台上字第4777號
    、84年度台上字第2164號、91年度台上字第733 號判決亦同
    此意旨），查具殺傷力之槍枝及子彈對社會風氣及治安危害
    重大，為政府嚴加查緝之違禁物品，被告持有具殺傷力之槍
    枝，危害社會治安甚大，並查無在被告乙○○個人方面有何
    特殊之原因或環境客觀上足以引起一般人同情，是本院認無
    從依法酌減其刑。
(五)、至扣案如附表編號1 、2 所示，具有殺傷力之前揭改造手槍
    2 支（槍枝管制編號0000000000、0000000000，含彈匣2 個
    ），及前揭如附表編號4 、5 所示具殺傷力子彈10顆（原14
    顆，經試顆4 顆，其中1 顆無法擊發不具殺傷力，13顆具殺
    傷力，其中3 顆經試射，已不具子彈效能，餘10顆具殺傷力
    子彈），乃分屬槍砲彈藥刀械管制條例第4 條第1 項第1 款
    所規定之槍砲及同條項第2 款所規定之彈藥，依同條例第5
    條規定，非經中央主管機關許可，均不得持有之，當屬該條
    例所規定之違禁物無訛。從而，前揭改造手槍2 支（槍枝管
    制編號0000000000、0000000000，含彈匣2 個）及10顆子彈
    ，均應依刑法第38條第1 項第1 款規定，均併予宣告沒收之
    ；至該如附表4 、5 所示經試射之改造子彈3 顆及如附表編
    號3 及6 所示經試射之子彈，業因鑑驗試射而不再具有殺傷
    力，顯失其違禁物本質，自不得併予宣告沒收。至扣案如附
    表編號5 所示不具殺傷力之子彈1 顆及如附表編號7 、8 所
    示不具殺傷力之子彈，及編號9 所示之彈殼1 顆，無證據顯
    示為供本案犯罪所用之物，爰不宣告沒收。
據上論斷，應依刑事訴訟法第299 條第1 項前段，槍砲彈藥刀械
管制條例第8 條第4 項、第12條第4 項，刑法第11條前段、第55
條、第42條第3 項前段、第38條第1 項第1 款，判決如主文。
本案經檢察官馬中人到庭執行職務。
中　　華　　民　　國　　96　　年　　12　　月　　6 　　日
                  刑事第十八庭  審判長法　官  連育群
                                      法  官  王綽光
                                      法  官  吳幸娥
以上正本證明與原本無異
如不服本判決應於送達後10日內向本院提出上訴狀
                                      書記官　陳靜怡
中　　華　　民　　國　　96　　年　　12　　月　　6 　　日
附表：
┌──┬────────┬───┬──────────┐
│編號│ 扣 押 物 名 稱 │ 數 量│鑑 定 結 果（備註） │
├──┼────────┼───┼──────────┤
│ 1  │改造手槍（槍枝管│1支   │認係改造手槍，由仿  │
│    │制編號：00000000│      │BERETTA 廠84型半自動│
│    │29，含彈匣1個） │      │手槍製造之槍枝，換裝│
│    │                │      │土造金屬槍管而成，擊│
│    │                │      │發功能正常，可供擊發│
│    │                │      │適用子彈使用，研判具│
│    │                │      │殺傷力。            │
├──┼────────┼───┼──────────┤
│ 2  │改造手槍（槍枝管│1支   │認係改造手槍，由仿  │
│    │制編號：00000000│      │GLOCK廠27型半自動手 │
│    │30，含彈匣1 個）│      │槍製造之槍枝，換裝土│
│    │                │      │造金屬槍管而成，擊發│
│    │                │      │功能正常，可供擊發適│
│    │                │      │用子彈使用，研判具殺│
│    │                │      │傷力。              │
├──┼────────┼───┼──────────┤
│ 3  │制式霰彈子彈    │1顆   │認係12GAUGE制式霰彈 │
│    │                │（經試│，經試射，可擊發，認│
│    │                │射，已│具殺傷力。          │
│    │                │失子彈│                    │
│    │                │效能）│                    │
├──┼────────┼───┼──────────┤
│ 4  │送鑑改造90手槍子│3顆   │認均係土造子彈，具直│
│    │彈              │（原4 │徑9.0±0.5mm金屬彈頭│
│    │                │顆，經│，採樣壹顆試射，可擊│
│    │                │試射1 │發，認具殺傷力。    │
│    │                │顆，餘│                    │
│    │                │3 顆）│                    │
├──┼────────┼───┼──────────┤
│ 5  │送鑑改造90手槍子│7 顆（│認均係土造子彈，具直│
│    │彈              │原10顆│徑9.0±0.5mm金屬彈頭│
│    │                │，經試│，採樣參顆試射：貳顆│
│    │                │射3 顆│，可擊發，認具殺傷力│
│    │                │，其中│；壹顆，無法擊發，認│
│    │                │1 顆不│不具殺傷力。        │
│    │                │具殺傷│                    │
│    │                │力，餘│                    │
│    │                │7 顆）│                    │
├──┼────────┼───┼──────────┤
│ 6  │送鑑改造90手槍子│1 顆，│認均係土造子彈，具直│
│    │彈              │（經試│徑8.7mm金屬彈頭，經 │
│    │                │射，已│試射，可擊發，認具殺│
│    │                │失子彈│傷力。              │
│    │                │效能）│                    │
├──┼────────┼───┼──────────┤
│ 7  │送鑑改造90手槍子│6顆   │認均係土造子彈，具直│
│    │彈              │      │徑8.0±0.5mm金屬彈頭│
│    │                │      │，採樣貳顆試射，雖可│
│    │                │      │擊發，惟發射動能不足│
│    │                │      │，認不具殺傷力。    │
├──┼────────┼───┼──────────┤
│ 8  │送鑑改造90手槍子│4顆   │認均係寸屬彈殼及直徑│
│    │彈              │      │8.0±0.5mm金屬彈頭組│
│    │                │      │合而成，經拆解檢視，│
│    │                │      │內不具底火、火藥，認│
│    │                │      │不具殺傷力。        │
├──┼────────┼───┼──────────┤
│ 9  │送鑑彈殼        │1顆   │認係土造金屬彈殼。  │
└──┴────────┴───┴──────────┘
附錄本案論罪科刑法條全文：
槍砲彈藥刀械管制條例第8 條：
未經許可，製造、販賣或運輸鋼筆槍、瓦斯槍、麻醉槍、獵槍、
空氣槍或第四條第一項第一款所定其他可發射金屬或子彈具有殺
傷力之各式槍砲者，處無期徒刑或五年以上有期徒刑，併科新臺
幣一千萬元以下罰金。
未經許可，轉讓、出租或出借前項所列槍枝者，處五年以上有期
徒刑，併科新臺幣一千萬元以下罰金。
意圖供自己或他人犯罪之用，而犯前二項之罪者，處無期徒刑或
七年以上有期徒刑，併科新臺幣一千萬元以下罰金。
未經許可，持有、寄藏或意圖販賣而陳列第一項所列槍枝者，處
三年以上十年以下有期徒刑，併科新臺幣七百萬元以下罰金。
第一項至第三項之未遂犯罰之。
槍砲彈藥刀械管制條例第12條第4 項
未經許可，持有、寄藏或意圖販賣而陳列子彈者，處5 年以下有
期徒刑，併科新臺幣300萬元以下罰金。
